【裁判字號】    95,台上,488
【裁判日期】    950125
【裁判案由】    違反著作權法
【裁判全文】
最高法院刑事判決              九十五年度台上字第四八八號
    上  訴  人  甲○○
                        弄36.
上列上訴人因違反著作權法案件，不服台灣高等法院中華民國九
十四年十月十九日第二審判決（九十四年度上訴字第二七０五號
，起訴案號：台灣板橋地方法院檢察署九十三年度偵字第一七二
四八號、九十四年度核退偵字第一七五號、同年度偵字第三四０
四號），提起上訴，本院判決如下：
    主  文
原判決撤銷，發回台灣高等法院。
    理  由
本件原判決認定：上訴人甲○○明知「PS設計圖」、「Play Sta
tion」之商標圖樣，業經日商新力電腦娛樂股份有限公司（下稱
新力公司）向經濟部中央標準局（現改制為智慧財產局）申請核
准註冊登記，取得商標專用權，指定使用於電腦、錄有電腦程式
之磁碟、磁卡、磁帶及光碟等商品，現仍於商標專用期間內，未
得商標權人同意或授權，不得於同一商品使用相同之商標圖樣；
又明知「Play Station 2」系統遊戲軟體光碟內所儲存之「Libr
ary Programs」電腦軟體，為新力公司享有著作權之電腦程式著
作，非經新力公司之同意或授權，不得擅自重製或意圖營利而以
移轉所有權之方法散佈；且明知新力公司產製之「Play Station
2 」系統遊戲軟體光碟片，於電視遊樂器執行使用時，在電視影
像畫面會呈現前揭「Play Station」商標圖樣，足以使消費者認
該遊戲光碟係新力公司所生產發行；亦明知如原判決附表一所示
之遊戲光碟（須在新力公司產製之電腦遊戲機「Play Station 2
」中方能執行），係台灣光榮綜合資訊股份有限公司、日商光榮
綜合資訊股份有限公司、友立資訊股份有限公司、華康科技開發
股份有限公司、精訊資訊有限公司擁有著作權之電腦程式著作，
非經該等公司之同意或授權，亦不得擅自重製或意圖營利而以移
轉所有權之方法散佈；明知「珍珠港」等如原判決附表二所示之
影片皆為他人享有著作財產權之視聽著作（該等影片之著作財產
權人均詳如附表二所示），「時間沙」等如原判決附表三所示歌
曲分別為豐華唱片股份有限公司等公司享有著作財產權之錄音著
作（該等歌曲之著作財產權人均詳如該附表三所示）。竟意圖營
利，未經上開權利人之同意或授權，基於概括之犯意，於民國九
十三年二月間起，至同年八月間止，先後多次在台北縣中和市○
○街十巷九弄三十六號住處，利用其所有之桌上型電腦主機一台
（含燒錄機一台）、筆記型電腦一台（含燒錄機一台）等電腦週
邊設備，擅自以對拷方式，重製其先前向台北縣永和市○○路不
詳店名之電玩店購得之上開盜版光碟，或以MP3 之方式盜錄如同
附表三所示之音樂詞曲光碟後，在上址利用電腦設備以虛構之「
黃筱琪」名義向雅虎網站申請免費電子郵件位址「qwqw00000000
@yahoo.com.tw 」做為發廣告信之電子郵件位址，再以網路上及
電子郵件蒐集來之不特定電子郵件位址發廣告信，刊登販賣以前
開附表一、附表二光碟每片新台幣（下同）一百元之價格、附表
三光碟每片四十元之價格出售上述盜版光碟片之訊息，以偽作真
，供不特定人回電子郵件聯繫交易，並提供己有之合作金庫銀行
南勢角分行 0000000000000號帳戶作為匯入買賣價款之用，迨買
家匯入款項後，再以郵局及宅配方式寄送光碟予購買之人，總計
共約銷售散佈上揭附表一所示之光碟四十至五十片，附表二之光
碟約二十片，附表三之盜版 MP3則乏人問津。又其未經新力公司
同意或授權，擅自重製前開附表四編號一、二之光碟內使用該公
司上開註冊商標圖樣並偽造「Licensed by Sony Computer Ente
rtainment Inc.」授權文字，致該遊戲軟體以電視遊樂器執行時
，即在螢幕上顯示該等授權文字，偽以表示係經新力公司授權，
因而多次行使上開仿冒之商標、偽造之授權文字，均足以生損害
於新力公司。嗣九十三年十月二十一日下午三時五十分許，為警
在上址當場查獲，並扣得甲○○所有之盜版遊戲、程式、影音及
錄音光碟片如上開附表一、附表二、附表三、附表四所示共二０
八一片、桌上型電腦主機一台（含燒錄機一台）、筆記型電腦一
台（含燒錄機一台）等情。因而撤銷第一審之科刑判決，改判論
上訴人以連續行使偽造私文書，足以生損害於他人罪，處有期徒
刑陸月，並諭知易科罰金之折算標準；扣案如原判決附表一、附
表二、附表三、附表四所示光碟片、桌上型電腦主機壹台（含燒
錄機壹台）、筆記型電腦壹台（含燒錄機壹台）均沒收，固非無
見。
惟查：(一)、未經參與審理之法官參與判決者，其判決當然違背法
令，刑事訴訟法第三百七十九條第十三款定有明文。又審判期日
之訴訟程序，專以筆錄為證，同法第四十七條亦規定甚明。本件
原審審理時，參與審理之法官為審判長法官尤豐彥，法官魏新國
、張明松，有原審九十四年十月五日之審判筆錄在卷可按（見原
審卷第四十八頁），惟參與判決之法官則易魏新國為趙功恆，亦
有卷附判決正本可考，顯以未經參與審理之法官參與判決，其判
決當然違背法令。(二)、科刑判決所認定之事實，與其所採用之證
據不相適合，即屬證據上之理由矛盾。又證物應示被告，令其辨
認，如係文書而被告不解其意義者，應告以要旨，卷宗內之筆錄
及其他文書可為證據者，亦應向被告宣讀或告以要旨，刑事訴訟
法第一百六十四條、第一百六十五條第一項分別定有明文，上開
規定，依同法第三百六十四條為第二審審判程序所準用，以符事
實審直接審理之原則，必已踐行上開法定調查程序之證據，始得
採為判決之基礎。原判決認定上訴人被查扣之犯罪所用之物包含
桌上型電腦主機一台（含燒錄機一台），並諭知將前開物品沒收
。惟上訴人所使用之桌上型電腦主機一台，內含燒錄機二台，有
內政部警政署保安警察第二總隊保護智慧財產權警察大隊第二中
隊嘉義分隊扣押物品目錄表、台灣板橋地方法院檢察署扣押物品
清單在卷可按（見九十四年度核退偵字第一七五號卷第九十一、
一二四頁），果前開扣押物品目錄表及清單無誤，原判決此部分
事實之認定，與所採用之證據顯不相適合，已有證據上理由矛盾
之違法。況原判決理由引用扣案之該桌上型電腦主機一台（含燒
錄機一台），採為判決基礎之證據之一。惟該扣案之桌上型電腦
主機一台（含燒錄機一台），經調查無著，故原審九十四年十月
五日審理時，並未借調該證物，有第一審法院註明之扣押物品清
單影本及原審刑事紀錄科借調贓證物品條在卷可憑（見原審卷第
三、六十三、六十四頁），如該借調贓證物品條所載無訛，原審
九十四年十月五日審理時，似未提示前開桌上型電腦主機一台（
含燒錄機一台），踐行法定調查程序，使上訴人有適當辯解之機
會，其所踐行之訴訟程序，亦有未合。上訴意旨雖未指摘及此，
惟為本院得依職權調查之事項，應認原判決有撤銷發回之原因。
據上論結，應依刑事訴訟法第三百九十七條、第四百零一條，判
決如主文。
中    華    民    國  九十五  年    一    月  二十五  日
                      最高法院刑事第六庭
                          審判長法官  林  增  福
                                法官  邵  燕  玲
                                法官  張  清  埤
                                法官  陳  世  雄
                                法官  陳  朱  貴
      本件正本證明與原本無異
                                      書  記  官
中    華    民    國  九十五  年    二    月    九    日
                                                      Y


司法院資訊處製作；財團法人民間司法改革基金會備份。
